【裁判字號】    98,審易,879
【裁判日期】    980818
【裁判案由】    竊盜
【裁判全文】
臺灣高雄地方法院刑事判決             98年度審易字第879號
公  訴  人  臺灣高雄地方法院檢察署檢察官
被      告  乙○○
輔  佐  人  丙○○
上列被告因竊盜案件，經檢察官提起公訴（98年度偵字第2345號
），本院判決如下：
    主  文
乙○○無罪，令入相當處所施以監護年。
    理  由
一、公訴意旨略以：被告乙○○意圖為自己不法之所有，於民國
    98年1 月10日12時26分許，在被害人丁○○位於高雄市三民
    區○○○路312 之3 號之「義山佛店」內，趁店內人員午休
    時間無人在內之際，徒手竊取三官大帝佛像3 尊（價值新台
    幣48000 元）、釋迦牟尼佛像1 尊（價值新台幣16000 元）
    ，得手後將上開神像裝入隨手手提袋旋離去。續前往被害人
    甲○○位於高雄市○○區○○街136 號「天津漫畫小說出租
    店」，趁無人注意之際，徒手竊取書架上所陳列出租之漫畫
    七龍珠第40、41、42集、遊戲王第1 、2 集、足球小將翼短
    篇集第2 集各1 本（共計價值500 元），並將上開漫畫藏放
    於隨身手提袋後即行逃逸。嗣經警於98年1 月10日13時，在
    高雄市○○區○○街54號前攔檢查獲，並扣得上開神像4 尊
    、漫畫6 本。因認其涉犯刑法第320 條第1 項之竊盜罪嫌等
    語。
二、按行為時因精神障礙或其他心智缺陷，致不能辨識其行為違
    法或欠缺依其辨識而行為之能力者，不罰。次按因第19條第
    1 項之原因而不罰者，其情狀足認有再犯或有危害公共安全
    之虞時，令入相當處所，施以監護。前二項之期間為5 年以
    下。但執行中認無繼續執行之必要者，法院得免其處分之執
    行。刑法第19條第1 項及第87條第1項 、第3 項分別定有明
    文。再按不能證明被告犯罪或其行為不罰者應諭知無罪之判
    決。依刑法第18條第1 項或第19條第1 項其行為不罰，認為
    有諭知保安處分之必要者，並應諭知其處分及期間。刑事訴
    訟法第301 條亦定有明文。未按法院認為應科拘役、罰金或
    應諭知免刑或無罪之案件，被告經合法傳喚無正當理由不到
    庭者，得不待其陳述逕行判決。刑事訴訟法第306 條亦有明
    文。
三、經查：
  (一)公訴意旨所認上開犯行，業據被害人丁○○、甲○○於警詢
    中證述綦詳，並有贓物認領保管單、監視器翻拍及現場照片
    附卷可稽，自堪認定。
  (二)惟查被告領有中華民國重度精障身心障礙手冊，此有手冊乙
    紙附卷可稽（見偵卷第17頁），於警詢、檢察官偵訊、本院
    調查時，對訊問內容均答非所問，且一再重複其陳述，復多
    侷限於妄想或憤怒之表述，例如：「何金銀現在還在控制這
    個世界，你們膽子不要這麼大，我可不負責任」（見偵卷第
    5 頁）、「我知道是他在控制，是他親自下來告訴我」（見
    偵卷第6 頁）、「你們的人很敢，社會很亂、敢到車子來就
    亂拖吊」（見本院卷第14頁）等語，業均記明筆錄在卷。而
    輔佐人即被告之父丙○○亦到院陳述被告罹有精神分裂症狀
    ，並提出高雄醫學大學附設中和紀念醫院診斷證明書乙份佐
    證（見本院卷第21頁），被告精神狀態顯異於常人。本院爰
    依職權送請高雄醫學院附設中和紀念醫院鑑定被告行為時之
    精神狀態，經鑑定結果認：「阮員為早發型精神分裂症，疾
    病已呈慢性化，雖持續接受精神治療，但對治療反應不佳，
    仍有明顯精神症狀，常有無法預測之失序行為，明顯影響其
    整體社會功能。認知功能已退化，已達智障的程度，其注意
    力、理解能力皆明顯受損，對日常事物做出判斷和了解社會
    規則的辨識與判斷力喪失，常出現不合宜之行為卻無法清楚
    辨識。犯罪當時，鑑定人依其病情發展與高醫病歷綜合判斷
    ，阮員當時處於脫離現實、有明顯的精神症狀，因這些病症
    導致其完全無法辨識其行為是否已違反法律。」此有高雄醫
    學大學附設中和紀念醫院98年7 月21日高醫附行字第098000
    2471號函檢附之精神鑑定報告書附卷可稽（見本院卷第26至
    30頁），本院綜合各情並參酌上開鑑定結果，亦認被告於行
    為時已因精神障礙，致完全無法辨識其行為違法。揆諸首揭
    法條規定，其行為自屬不罰，爰不待其陳述，而為其無罪之
    諭知。
  (三)又被告於本案2 次竊盜犯行前之97年12月8 日亦因涉犯竊盜
    案件，經檢察官以被告為重度精神障礙者，為職權不起訴處
    分，此有97年度偵字第34410 號不起訴處分書附卷可憑（見
    偵卷第57頁），可徵被告確有再犯之虞。再查被告目前雖有
    自行前往上開醫院持續接受精神治療，但對治療反應不佳，
    而上開鑑定報告書之鑑定人亦建議被告仍需接受醫療系統的
    介入與照護，此亦有前揭鑑定報告書可資參考。為防範其再
    度犯罪，而危害社會大眾之安全，併依檢察官之請求，依刑
    法第87條第1 項、第3 項之規定，令入相當處所施以監護3
    年。
據上論斷，應依刑事訴訟法第301 條第1 項後段、第2 項、第
306條 、刑法第87條第1 項、第3 項，判決如主文。
本案經檢察官王朝弘到庭執行職務。
中    華    民    國    98    年    8     月    18    日
                  刑事第十庭    法  官  李淑惠
如不服本判決應於收受判決後10日內向本院提出上訴書狀，並應
敘述具體理由。其未敘述上訴理由者，應於上訴期間屆滿後20日
內向本院補提理由書(均須按他造當事人之人數附繕本)「切勿逕
送上級法院」。
中    華    民    國    98    年    8     月    18    日
                                書記官  黃麗玉


司法院資訊處製作；財團法人民間司法改革基金會備份。
